最高法院刑事判決                              八十八年度台上字第一七三五號
    上  訴  人  甲○○
右上訴人因重利案件，不服台灣高等法院台南分院中華民國八十七年六月二十五日第
二審判決（八十七年度上訴字第八九○號，起訴案號：台灣嘉義地方法院檢察署八十
六年度偵字第五七一三號），提起上訴，本院判決如左：
    主  文
上訴駁回。
    理  由
按刑事訴訟法第三百七十七條規定，上訴於第三審法院，非以判決違背法令為理由，
不得為之。是提起第三審上訴，應以原判決違背法令為理由，係屬法定要件。如果上
訴理由狀並未依據卷內訴訟資料，具體指摘原判決不適用何種法則或如何適用不當，
或所指摘原判決違法情事，顯與法律規定得為第三審上訴理由之違法情形，不相適合
時，均應認其上訴為違背法律上之程式，予以駁回。本件原判決綜合調查證據之結果
，認上訴人甲○○共同犯有刑法第三百四十五條以犯乘他人急迫，貸以金錢而取得與
原本顯不相當之重利罪為常業（為累犯）之事實，因而撤銷第一審關於此部分之科刑
判決，改判仍論以上開罪名，罪犯，處有期徒刑拾月；扣案如原判決附表一所示之物
均沒收，已詳認定犯罪事實之依據及憑以認定之理由，並對上訴人否認犯罪之辯詞
，如何不足採信，均已依據卷內資料予以指駁及說明，從形式上觀察，原判決並無違
背法令情形。上訴意旨謂：上訴人在事前均已告知借款人關於借款利息之多寡及清償
期，經借款人考慮後始決定向上訴人借款，是借款人明知上訴人收取之利息較高，卻
仍願向上訴人借款，即非在所謂急迫、輕率或無經驗下之借貸行為。且上訴人所貸出
之款項，迭遭倒帳不還，不僅無法收取利息，連本亦無法回收，自無從取得與原本顯
不相當之重利，原判決遽論以常業重利罪刑，顯有未當等語，係就原判決已詳為論斷
與說明之事項，再為事實上之爭執，殊非適法之第三審上訴理由。又刑法上規定之常
業罪，只須有賴某種犯罪為業之意思，而有事實之表現為已足，不以藉該犯罪為唯一
生活依靠為必要，縱令尚有其他職業，亦不影響其常業犯之成立，原判決理由一已說
明上訴人貸款人數達六十七人，金額龐大，顯以犯重利罪為常業，上訴人縱令尚從事
「衣服傳銷」，亦無解其成立常業犯。此外，上訴人徒憑己意，對原審職權之適法行
使及原判決理由已詳為論斷之事項，任意爭辯，顯與法定上訴第三審之形式要件不符
，其上訴違背法律上之程式，應予駁回。上訴人被訴未經許可，無故持有刀械部分，
未據上訴已確定。
據上論結，應依刑事訴訟法第三百九十五條前段，判決如主文。
中      華      民      國    八十八    年      四      月      八      日
                              最高法院刑事第七庭
                                  審判長法官  謝  家  鶴
                                        法官  洪  文  章
                                        法官  花  滿  堂
                                        法官  陳  世  淙
                                        法官  洪  佳  濱
      右正本證明與原本無異
                                              書  記  官
中      華      民      國    八十八    年      四      月     十六     日
